臺灣臺北地方法院民事裁定　　　　　　　94年度簡抗字第69號
抗　告　人　甲○○
上列抗告人因與相對人戊○○、丙○○、丁○○、乙○○間債務
人異議之訴事件，對於中華民國94年8月19日本院台北簡易庭第
一審駁回訴訟救助聲請之裁定提起抗告，本院裁定如下：
    主      文
抗告駁回。
抗告費用由抗告人負擔。
    理      由
一、本件抗告意旨略以︰抗告人及其配偶即訴外人陳杜桂英於民
    國94年3月8日向財團法人法律扶助基金會台北分會（下稱法
    扶基金會台北分會）申請法律扶助，2人之資力審查均已符
    合規定，准予扶助在案。雖抗告人擁有數筆土地所有權，惟
    其於楊梅土地之明細部分為共同持分，難以處分；另坐落台
    北市○○○路之不動產皆為債務人異議之訴本案訟爭房地，
    本就不應計算在資力內，法扶基金會有明文。抗告人既經法
    扶基金會台北分會認定符合受扶助條件，即屬無資力者，本
    件訴訟救助之聲請即應准許。
二、惟按「經分會准予法律扶助之無資力者，其於訴訟程序中，
    向法院聲請訴訟救助時，應准予訴訟救助」，固為法律扶助
    法第62條所明定，惟法律扶助法之設，旨在對於無資力或因
    其他原因，無法受到法律適當保護之人民提供必要之法律扶
    助以保障其權益，是申請法律扶助者，如非無資力，無不能
    受法律適當保護之情事，即無受法律扶助之必要，此觀諸同
    法第13條、第62條但書規定自明。復按當事人無資力支出訴
    訟費用，且非顯無勝訴之望者，依民事訴訟法第107條規定
    ，法院固應依聲請准予訴訟救助，惟此項請求救助之事由，
    依同法第109條第2項及第284條之規定，應提出能即時調查
    之證據以釋明之。而所謂「無資力」，係指窘於生活，且缺
    乏經濟信用或符合社會救助法之低收入戶或其每月可處分之
    收入及可處分之資產低於一定標準者而言。申言之，若非取
    給於自己或家族所必需之生活費不能支出訴訟費用，且無籌
    措款項以支出訴訟費用之信用技能，方能謂之為無資力支出
    訴訟費用。經查：
（一）抗告人主張其無資力之情，雖據其提出法扶基金會台北分
      會部分扶助通知書及審查決定通知書為憑，惟前者僅受部
      分扶助，後者則係審查決定扶助陳杜桂英，抗告人僅係申
      請代理人，並非受扶助人，故無法因法扶基金會台北分會
      於94年8月19日准予第三人陳杜桂英全部扶助之審查決定
      通知書，遽認定抗告人確有無資力之情事。
（二）另關於抗告人之資力，業經本院94年度救字第98號承審
      法官查閱稅務電子閘門財產所得調件明細表，依該明細表
      顯示，抗告人有房屋2棟、田賦10筆、土地6筆、汽車1輛
      ，財產價值高達新台幣（下同）3,755,934元。抗告人雖
      稱：楊梅土地為共同持分難以處分及其坐落於台北市○○
      ○路之不動產為債務人異議之訴本案訟爭房地，本不應計
      算在資力內云云。惟按財團法人法律扶助基金會受法律扶
      助者無資力認定標準第5條第3項第1、2款雖規定「申請人
      之下列資產得予扣除：一、訟爭中且不能處分之財產。二
      、顯然不能處分之分別共有或公同共有不動產」。然抗告
      人亦未釋明上開財產有何「不能處分」之情。況，抗告人
      93年間薪資所得為84,920元，此有前開財產明細表在卷可
      稽。而系爭訴訟之訴訟標的價額經核定為420,000元，抗
      告人應繳納之第1審裁判費僅為4,520元，以抗告人之薪資
      所得即足以繳納本件訴訟之裁判費。顯見以抗告人之資力
      ，其支出本件訴訟費用並無困難，自難謂其無資力支出訴
      訟費用，而符合聲請訴訟救助之要件，原審法院駁回其訴
      訟救助之聲請，於法尚無不合，抗告人提起本件抗告請求
      廢棄原裁定，為無理由，應予駁回。
三、據上論結，本件抗告為無理由，爰裁定如主文。
中　　華　　民　　國　　94　　年　　9 　　月　　29　　日
                  民事第四庭  審判長法  官  林麗玲
                                    法  官  洪遠亮
                                    法  官  黃柄縉
以上正本係照原本作成
本裁定不得再抗告
中　　華　　民　　國　　94　　年　　9 　　月　　30　　日
                                    書記官　楊湘雯
